【裁判字號】    90,上易,69
【裁判日期】    900529
【裁判案由】    違反商標法
【裁判全文】
臺灣高等法院刑事判決                      九十年度上易字第六九號
    上  訴  人  臺灣臺北地方法院檢察署檢察官
    被      告  乙○○
    選任辯護人  蕭炳旭
                洪健樺
右上訴人因違反商標法案件，不服臺灣臺北地方法院八十九年度易字第一五九八號，
中華民國八十九年十月二十三日第一審判決（起訴案號：臺灣臺北地方法院檢察署八
十八年度偵續一字第三五七號），提起上訴，本院判決如左：
    主      文
上訴駁回。
    理      由
一、本件公訴意旨略以：被告乙○○係昌達有限公司（以下簡稱昌達公司）之負責人
    ，基於概括犯意，明知「EPSON」商標圖樣，係甲○○○愛普生股份有限公司（
    以下簡稱愛普生公司）經經濟部中央標準局以四六八四０九號註冊獲准商標專用
    權，得使用於色帶、打字機用色帶、黑板、圓規等商品，專用期間自民國七十八
    年十二月一日起至八十八年十一月三十日止，竟購入印有 EPSON商標圖樣墨水匣
    （型號為Ｓ０二００三六號）之仿冒品，並自八十六年七月間起，在臺北市○○
    ○路六六號七樓之辦公室及設於臺北市○○街一０一巷十六號一樓之倉庫處，意
    圖販賣而陳列並販賣予不特定人。嗣於八十七年二月三日十四時許，為警查獲，
    並扣得仿冒之墨水匣十一個，因認被告涉有商標法第六十三條第一項罪嫌。
二、訊據被告乙○○，固坦認員警於八十七年二月三日在伊所經營之昌達公司查獲右
    揭仿冒墨水匣十一個之事實，然堅決否認有何明知而販賣仿冒物品之認識，並辯
    稱伊所進貨來源正當，且告訴人公司產品之包裝經常更換，伊根本不知所販賣之
    物是否為仿冒品等語。
三、公訴人認被告涉嫌右揭犯罪行為，係以該事實業據告訴人指訴甚詳，核與證人杜
    嘉琪、曹正文、龍富敏、吳文君證述情節相符，復有告訴人委派人員向昌達公司
    購得仿品時之公司名片、發票、出貨單、現場圖、仿品二個（請款單），及本案
    相關之檢舉表（名單）、出貨單、送貨單、發票、產品服務維修報告書、消費者
    ／經銷商檢舉仿冒品報告、辰諺科技有限公司覆函、進口報單等附卷可稽，並有
    現場搜索查獲之仿品十一個扣案為依據。惟按商標法第六十三條罪責之成立，係
    以明知係使用相同或近似於他人註冊商標圖樣之商品為要件之一，而此事實之有
    無，應依積極證據認定之，如無相當之證據，或證據不足以證明，自不能以推測
    或擬制之方法，以為裁判之基礎。經查：
    (一)本件員警於八十七年二月三日下午二時許，在昌達公司倉庫內查獲使用愛普生
      公司商標圖樣墨水匣（型號Ｓ020036號）十一個，固有卷附搜索扣押筆錄、照
      片及墨水匣十一個扣案可資佐證，而被告確曾出售該型號墨水匣，且其所出售
      墨水匣為仿冒品之事實，固經告訴人公司提出其委派人員向昌達公司購買時所
      取得之公司名片、發票、出貨單、現場圖、仿品二個（請款單），及本案相關
      之檢舉表（名單）、出貨單、送貨單、發票、產品服務維修報告書、消費者／
      經銷商檢舉仿冒品報告、辰諺科技有限公司覆函、進口報單為證，並經證人龍
      富敏於偵查中證稱扣案墨水匣確係在右揭倉庫內查獲，另證人杜嘉琪、曹正文
      於偵查中固指稱渠於八十六年七月、十二月間向昌達公司購買墨水匣，使用之
      後造成印表機損壞，經愛普生公司人員表示該墨水匣是仿冒品，並經證人吳文
      君於偵查中證稱愛普生公司自八十六年下半年起，經由廠商及消費者直接與該
      公司聯絡，經追查最終來源均為昌達公司等語，惟以本此事證，僅足以證明被
      告確曾出售右揭型號墨水匣予他人之事實，然被告於販賣之時，對於該物品係
      使用他人相同或相似商標是否具有認識乙節，仍應賴積極證據為證。
    (二)昌達公司所出售右揭型式商品，除向展碁公司購買之外，亦向致福公司、志開
      公司、捷元公司購入，另於八十六年間，三次由新加坡分別進口生產國為日本
      ，同上型式之墨水匣五百、一百、一千四百個，業據被告於偵查中提出展碁公
      司產品業績表、致福公司出貨單、捷元公司出貨單、志開公司出貨單、發票及
      進口報單資為證明。而被告係因受囿商品來源公司最高額度限制，始需就同一
      型式商品向多家公司進貨，除為被告所指明，且據證人阮永青於偵查中證稱「
      我們只能跟他配合二個月一百五十萬元的額度，他跟很多公司進貨。」、「剛
      開始每二個月是二十萬元，到八月份才到一百五十萬元額度。」，另證人丙○
      ○於本院調查時亦證稱「（出貨給昌達公司有無上限）有，我們有額度上限，
      不管銷路好不好都有額度上限。」，被告所為上開向多家公司進貨之辯解，即
      非無據，自不得因卷附被告向展碁公司進貨資料分別為八十六年十二月二十九
      日、三十日及八十七年一月，遽行推測被告明知其餘部分均屬仿冒商標物品而
      仍故予販入銷售。
    (三)被告雖以銷售右揭商品為業，然查，本件經告訴人報警後前往右揭處所搜索結
      果，僅查得印有仿冒商標之右揭型式商品十一個，而昌達公司所進貨之產品達
      數百種，有該公司產品目錄附卷可稽，再參之偵查卷所附現場照片呈現陳列及
      置放該處所商品相較結果，扣案經告訴人認定係使用仿冒商標之商品，顯然僅
      屬少數，至於被告雖為昌達公司之負責人，惟該公司銷售商品多達數百種，進
      貨有專人負責，若謂被告為公司負責人即需就每樣產品均親自檢視是否仿冒品
      ，亦與商場一般所見經營管理模式不符。又告訴人雖以扣案使用仿冒商標商品
      之包裝經辨識結果，確與告訴人公司所生產真品之包裝不同，然告訴人公司有
      關係爭產品之包裝盒顏色暨文字編排與所查扣到之仿冒品包裝盒近乎相同，證
      人即愛普生公司代理商葛德安，經檢察官提示仿冒墨水匣包裝予其辨認結果，
      亦證稱「我不會看，我雖然是代理商，但他們沒教我如何辨真假。」，另證人
      丙○○於本院調查時亦證稱「（與昌達公司往來期間，當時市面上有無出現仿
      冒耗材）有聽到，愛普生公司有教我們如何辨識，我們沒有教他們如何去辨識
      ，但我們有跟他們講從進貨管道來分辨是否為愛普生公司之貨品。」，再依卷
      附告訴人發給各經銷商之函件，愛普生公司係於八十七年三月十日始函告右揭
      型式商品真品與仿冒品之區別方式，被告既非告訴人公司之代理商，自難認其
      購入並銷售右揭型式商品之時，即具有與告訴人公司代理商相同或較高之辨識
      能力，進而為認定其具有販賣仿冒商標物品之認識。
    綜右理由，公訴人所引證據均不足以援為不利於被告認定之依據，而被告於偵審
    中，均堅決否認明知其所出售商品使用仿冒告訴人公司商標之情事，此外復無其
    他積極證據足為被告犯罪之佐證，應認被告犯罪尚屬不能證明。
五、原審法院經審理結果，對被告為無罪之諭知，經核並無不合，檢察官雖以：告訴
    人公司系爭型號墨水匣之外包裝於八十六年至八十七年初案發當時，只有一種外
    包裝型式，且被告提出之同型號其他外包裝係告訴人於本件案發後所作之改變，
    並非案發時或之前，告訴人公司生產之系爭型號外包裝即有多種型式，又告訴人
    公司產品型錄於本案真仿品之辨識並無助益，原審以系爭產品之包裝確有多種，
    告訴人未提供案發時其產品之目錄以供消費者辨識為論斷理由，顯屬無稽，且昌
    達公司就系爭墨水匣來源，分別為向新加坡商大量進口及向國內代理商進貨，是
    否為仿冒品，稍加比對即可分辨，被告為耗材批發零售業者，判斷真仿品應有專
    業水準，豈可與一般消費者相提併論，而被告自八十六年七月起至八十七年二月
    三日被查獲時止，連續販賣同一型式之仿冒墨水匣，又曾經消費者向其所購者為
    仿冒品，有六份消費者檢舉報告及追查來源均指向昌達公司，再查，告訴人早在
    八十六年十二月十日即向被告購得系爭該型仿冒品，而被告向展碁公司進貨資料
    分別為八十六年十二月二十九日、三十日及八十七年一月，有統一發票可證，顯
    見本件系爭仿冒品與展碁公司於八十六年十二月及八十七年一月之交易無關，原
    審認係向展碁公司進貨，顯有錯誤云云，而提起上訴。然查，昌達公司縱然自八
    十六年七月起至八十七年二月三日，確曾多次出售右揭型式商品，且於該期間之
    內，告訴人公司就該型式商品之包裝並無多次變更之情形，然被告是否應負商標
    法第六十三條第一項罪責，仍以其對昌達公司所銷售商品使用他人商標具有明知
    為前提，而依右揭事證，已不足以證明被告對其販入之物品係使用仿冒告訴人公
    司商標商品具有明知，公訴人復未就被告身為耗材批發零售業者，判斷真仿品應
    有專業水準乙節，提出任何積極證據為證，是公訴人執上開理由提起上訴，為無
    理由，應予駁回。
據上論斷，應依刑事訴訟法第三百六十八條判決如主文。
本案經檢察官呂光華到庭執行職務
中    華    民    國       九十       年      五      月     二十九     日
                            臺灣高等法院刑事第二十五庭
                                審判長法  官  許  國  宏
                                      法  官  洪  光  燦
                                      法  官  林  勤  純
右正本證明與原本無異
本判決不得上訴
                                      書記官  葉  瑩  庭
中    華    民    國       九十       年      五      月     三十       日


司法院資訊處製作；財團法人民間司法改革基金會備份。
